【裁判字號】    98,審易,1569
【裁判日期】    980904
【裁判案由】    妨害公務等
【裁判全文】
臺灣高雄地方法院刑事判決            98年度審易字第1569號
公  訴  人  臺灣高雄地方法院檢察署檢察官
被      告  甲○○
            乙○○
上列被告因妨害公務等案件，經檢察官提起公訴（98年度偵字第
13125 號），本院判決如下：
    主  文
甲○○、乙○○共同犯妨害公務執行罪，各處有期徒刑伍月，如
易科罰金，均以新臺幣壹仟元折算壹日；扣案之汽油桶壹桶（含
汽油）、瓦斯噴燈壹支（含瓦斯罐），均沒收。
    事  實
一、甲○○係乙○○之胞兄，其等2 人均明知位於高雄縣路竹鄉
    ○○村○○路23號房屋，為臺灣製鹽總廠提供其父親王寶珍
    居住使用之職務宿舍，而上開房屋現仍供王立德、王立信、
    王元碧居住使用，且高雄縣政府建設處拆除隊人員及協同到
    場之警察，均係依法執行公務之人員，且瓦斯氣體一旦遭遇
    因碰撞、點火或開閉電源等原因而產生之火花，將導致瓦斯
    爆炸，竟為阻止高雄縣政府強制拆除上開房屋，而共同基於
    漏逸瓦斯、預備以煤氣炸毀現供人使用住宅，以及妨害公務
    員依法執行職務之犯意聯絡，於民國98年4 月27日上午10時
    30分許，高雄縣政府警察局湖內分局警察協同高雄縣政府建
    設處拆除隊到場，準備進行強制拆除上開房屋之際，甲○○
    站立在上開房屋之門口前，將裝有汽油之塑膠桶，朝自身澆
    淋，使其身體沾滿汽油後，並持其所有之瓦斯噴燈，朝在場
    約百名警察及拆除人員恫稱：不要再靠近，否則就要點燃自
    焚等語，以此引燃致生公共危險之脅迫方式，妨害現場拆除
    人員執行拆除職務，在場之高雄縣政府警察局湖內分局局長
    遂2 次舉牌，並以擴音器要求甲○○勿再妨礙公務之執行，
    因甲○○仍持裝滿汽油之瓦斯桶佔據上開房屋門口，現場警
    察遂準備進行攻堅，甲○○見狀，乃通知在上開房屋內之乙
    ○○漏逸瓦斯，乙○○因而將放置於屋內之瓦斯桶上方之閥
    門，予以開啟，而漏逸瓦斯，致生公共危險，藉此方式妨害
    警察執行逮捕職務。嗣因消防隊人員抵達現場，以水柱噴向
    甲○○與乙○○，現場警察人員趁隙衝上制伏甲○○與乙○
    ○，並扣得甲○○所有而供本件妨害公務所用之汽油桶1 桶
    、瓦斯噴燈1 支、乙○○用以漏逸瓦斯之瓦斯桶1 個，以及
    甲○○當日所穿著之手套1 雙、外套、衣服、褲子各1 件。
二、案經高雄縣政府警察局湖內分局報告臺灣高雄地方法院檢察
    署檢察官偵查起訴。
    理  由
一、證人即高雄縣政府警察局保安隊警員陳彥良於98年5 月25日
    偵訊時所為之陳述，因係於檢察官面前所為，且由檢察官依
    法告知具結義務及偽證之處罰後，經具結後所為之證詞，此
    有證人結文及偵訊筆錄各1 份在卷可參（見高雄地檢署98年
    度偵字第13125 號偵查卷第31頁至第33頁），因被告甲○○
    、乙○○並未舉證陳彥良於偵查中所言，有何顯不可信之情
    狀，客觀上亦無任何證據顯示檢察官偵訊時有何不法取供情
    事，則依刑事訴訟法第159 條之1 第2 項規定，自應認陳彥
    良於偵查中所為之陳述，具有證據能力。
二、訊據被告甲○○、乙○○固不否認上開房屋，係臺灣製鹽總
    廠提供其父親王寶珍居住使用之職務宿舍，而其等2 人於上
    揭時、地，為阻止高雄縣政府建設處拆除隊人員，及協同到
    場之警察，強制拆除上開供人居住使用之房屋，被告甲○○
    因而持汽油澆淋身體，被告乙○○則將屋內瓦斯桶之閥門，
    予以開啟，以漏逸瓦斯等事實，惟均矢口否認有何漏逸瓦斯
    、預備以煤氣炸毀現供人使用住宅，以及妨害公務員依法執
    行職務之犯行，被告甲○○係辯稱：當日係高雄縣政府欲違
    法拆除自建部分，為保衛家園，始將汽油澆淋自身，欲以自
    焚方式，進行抗爭，因其與拆除人員、警察相隔甚遠，縱使
    自焚，亦屬自殘之行為，不可能波及到拆除人員與警察，自
    無構成犯罪之理。況且，其當日並未持瓦斯噴燈，亦不知被
    告乙○○在屋內有逸漏瓦斯之行為，自無與被告乙○○成立
    共犯之可能云云。被告乙○○則辯稱：因高雄縣政府原表示
    欲拆除旁邊之違建，案發當日突然表示要將該處之所有建築
    物拆除，其始以開瓦斯之手段，進行抗爭，被告甲○○並不
    知其在屋內，因屋內空間甚大，其亦未持有打火機或其他足
    以引起火花之物品，應無危險云云。惟查：
  (一)被告甲○○與乙○○於案發當日，為阻止高雄縣政府拆除人
    員強制拆除上開房屋，被告甲○○因而將裝有汽油之塑膠桶
    ，朝自身澆淋，使其身體沾滿汽油後，並持其所有之瓦斯噴
    燈，喝令在場之拆除人員、警察與記者不得再靠近，否則就
    要點燃自焚等語，而被告乙○○則在屋內，將瓦斯桶之閥門
    開啟，而漏逸瓦斯等事實，業據被告甲○○供稱：「我確實
    有拿汽油，我有潑在我自己身上，叫他們不要過來，否則我
    要點燃自己」、「（問：你當時有無點火？）答：沒有，但
    我當時將瓦斯噴燈拿在手上作勢而已」等語（見高雄地檢署
    98年度偵字第13125 號偵查卷第6 頁），以及被告乙○○供
    稱：「我是在屋內以開啟瓦斯桶開關洩放瓦斯之方式來阻礙
    、妨害高雄縣政府建設處拆除大隊執行拆除工程」等語明確
    （見警卷第8 頁），並經證人即案發當日到場支援之高雄縣
    政府警察局保安隊警員陳彥良結證稱：「（問：是否於97.4
    .27 到路竹鄉○○路23號執行勤務？勤務內容？）答：有。
    我們保安隊接獲情資，說有居民抗拒拆除房屋，要抗爭，我
    們到場支援避免危險發生」、「（問：你在現場有無聞到瓦
    斯味？）答：有。我們多名員警到場後，有一男子站在該屋
    圍牆內的門口，手拿裝有汽油的保特瓶，拿汽油往自己身上
    淋，另一隻手拿類似打火機的物品（為何物不清楚），揚言
    『若警察進來，我就要點燃』，後來我們有做攻堅的舉動，
    該男子就向屋內的人喊話，放瓦斯，警察要進來了。我當時
    站在面對圍牆門口的右邊，有聞到很濃的瓦斯味，且我有聽
    到『斯、斯』的氣體聲，但是瓦斯開了一下就關起來，後來
    消防員來，在門外的男子，就對內呼喊『警察來了，他們要
    攻進來，再開瓦斯』，於是我又聽到『斯、斯」的氣體聲，
    又聞到濃厚的瓦斯味」等語綦詳（見同上偵查卷第31頁），
    復有甲○○所有之汽油桶1 桶（含汽油）、瓦斯噴燈1 支（
    含瓦斯罐），以及被告乙○○用以漏逸瓦斯之瓦斯桶1桶 ，
    扣案可憑，而堪認定。
  (二)又當日警方曾舉牌，並以擴音器要求被告勿再妨礙公務之執
    行一節，則有現場蒐證照片為證（見警卷第41頁至第42頁）
    ，因被告甲○○並不否認，其當日係站立在屋外，則其對於
    屋外之警察進行舉牌取締，並以擴音器勸告，自無可能毫不
    知悉，其辯稱：不知警方有舉牌，亦不知有擴音器要求其不
    要妨害公務云云，即無可採。而上開房屋於強制拆除前，係
    供被告之親人居住使用，且案發當日，上開房屋內仍堆置有
    電視機與家具等物品，當日到場之警察與拆除人員超過百人
    ，已據被告甲○○、乙○○自承在卷（見同上偵查卷第6頁
    、第8 頁至第9 頁、本院卷第19頁反面至第20頁），核與證
    人陳彥良證稱：當日約有百位以上員警在場等語（見同上偵
    查卷第31頁），大致相符。另觀諸警卷所附現場蒐證照片16
    張（見警卷第36頁至第42頁），顯示上開房屋並非獨棟，而
    與其他房屋相連，上開房屋門口，擺設有木椅、電視與雜物
    ，當日在場人員，除警察與高雄縣政府建設處拆除隊人員外
    ，尚有多名記者，被告與在場之警察、拆除人員、記者，雖
    有圍牆相隔，但距離非遠。因瓦斯具有易燃、易爆之特性，
    如與空氣混合達一定之比例，即有因火源而燃燒或爆炸之可
    能，此為眾所皆知之常識，被告自難諉為不知，則以案發當
    日，在場人員眾多，上開房屋內、外均堆有可資燃燒之物品
    ，一旦發生瓦斯爆炸，除可能危及在場執行公務之警察、記
    者、拆除人員之生命、身體外，甚至可能使上開房屋因瓦斯
    爆炸而發生炸毀之結果，而被告甲○○於案發當日，曾將汽
    油澆淋自身，手中並持足以引燃之打火噴燈，被告乙○○又
    在屋內開啟瓦斯之閥門，依前述證人陳彥良證稱：有聞到很
    濃的瓦斯味道等語，顯示案發當日，瓦斯業已逸漏至屋外，
    倘若被告甲○○點燃手中之瓦斯噴燈，勢必造成在場人員傷
    亡之危險結果，由此足認被告2 人之行為，已對在場人員與
    上開房屋形成具體之危險。被告2 人辯稱：其等2 人之行為
    ，僅會造成個人之危險，不可能波及他人云云，尚不可採。
  (三)被告甲○○於本院審理中，雖辯稱：當日其並未持有瓦斯噴
    燈，瓦斯噴燈都放在旁邊，其當日並未接觸扣案之瓦斯噴燈
    云云。惟被告於偵查中，業已自承其於案發當日曾持有瓦斯
    噴燈，並作勢引燃瓦斯噴燈等語，已如前述，是被告前揭所
    辯，已難採信。且觀諸警卷第38頁之照片顯示，被告甲○○
    曾至上開房屋旁手握瓦斯噴燈，益證其辯稱：當日並未接觸
    瓦斯噴燈云云，並非真實。此外，案發當日，係被告甲○○
    在屋外，通知被告乙○○開啟瓦斯桶之閥門，以漏逸瓦斯，
    亦經證人陳彥良證述明確，已如前述，因證人陳彥良僅係到
    場支援，與被告乙○○何以開啟瓦斯捅之閥門而逸漏瓦斯，
    並無利害關係，自無可能刻意誣陷被告2 人。且依警卷第36
    頁及第40頁之照片，顯示被告乙○○曾在屋外目睹被告甲○
    ○持汽油桶，則被告乙○○事後進入屋內，衡情亦為被告甲
    ○○所知悉，被告乙○○辯稱：其當日一早就在屋內，故被
    告甲○○不知其在上開屋內云云，以及被告甲○○辯稱：其
    不知被告乙○○在屋內云云，均係卸責之詞，不足採信。
  (四)又依被告甲○○於警詢供稱：「（問：高雄縣政府通知你們
    必須限期搬離高雄縣路竹鄉○○村○○路23號並且歸還國有
    土地你是否知道？）答：我聽我弟弟王立德告訴我說98年4
    月初高雄縣政府有來公文告知他需限期搬離該址」、「（問
    ：為何你上述所說你太太係住在該址，卻不知道高雄縣政府
    有給你們期限搬遷公文？）答：因為我太太在醫院照顧我受
    傷的兒子」、「（問：你既未長住在高雄縣路竹鄉○○村○
    ○路23號，為何高雄縣政府人員於98年4 月20日及27日這2
    次前往拆除時你均在現場抗爭？）答：是我弟弟通知我說該
    2 天縣政府人員要來拆除房子所以我才會2 次拆除時均在場
    」等語（見警卷第2 頁至第3 頁），顯示高雄縣政府曾通知
    居住上開房屋之人，限期搬離，並曾於98年4 月20日及同年
    月27 日 進行強制拆除前，事先通知居住上開房屋之人，則
    被告與其親人未依期限搬離上開房屋，難認有正當理由。且
    依被告甲○○上開所述，顯示其與被告乙○○自始即知悉高
    雄縣政府建設處拆除隊人員，當日前往現場之目的，係為強
    制拆除上開房屋，其與被告乙○○於本院審理中辯稱：當初
    高雄縣政府人員表示要拆除旁邊的違建，結果當天突然要拆
    除上開房屋云云，應非真實。對照被告甲○○於警詢供稱：
    其係因與高雄縣政府洽談搬遷費用，未成立共識，始誓死抗
    爭等語（見警卷第3 頁），顯示被告2 人係因搬遷費用問題
    ，始在場抗爭，難認高雄縣政府之強制拆除有何違法之處。
    況且，被告主觀上縱認高雄縣政府建設處拆除隊之行政執行
    程序違法，因被告2 人之澆淋汽油，持有瓦斯噴燈，以及逸
    漏瓦斯之行為，客觀上顯足以危及在場其他人員之生命、身
    體安全，被告採取此種行為之目的，顯非單純進行抗爭，而
    係以危害在場其他人員生命、身體之脅迫方式，阻礙警察與
    高雄縣政府建設處之拆除人員，行使強制力進行拆除，被告
    2 人辯稱：並無犯罪之故意，僅係進行合法抗爭云云，自無
    可採。
  (五)綜上所述，本案事證明確，被告上揭所辯，均無可採，被告
    上揭共同預備以煤氣炸毀現供人使用住宅、漏逸氣體罪、妨
    害公務執行之犯行，堪以認定，均應予依法論科。
三、按位於高雄縣路竹鄉○○村○○路23號之房屋，於98年4 月
    27日仍供人居住使用，且裡面堆放物品，而瓦斯具有易燃、
    易爆之特性，如與空氣混合達一定之比例，即有因火源而燃
    燒或爆炸之可能，是被告甲○○在上開房屋門口，在自身淋
    澆汽油、點燃瓦斯噴燈，被告乙○○則在屋內漏逸瓦斯，現
    場並有上百名之警察、拆除人員與記者，一旦瓦斯或汽油遇
    上火源而爆炸或燃燒，將對現場之人員造成生命、身體之危
    險，被告藉此脅迫現場之拆除人員、警察不得進行拆除與逮
    捕，核其等2 人所為，均係犯刑法第176 條、第173 條第4
    項之預備以煤氣炸毀現供人使用住宅罪、同法第177 條第1
    項之漏逸氣體罪、同法第135 條第1 項之妨害公務執行罪。
    被告2 人就上開犯行，具有犯意聯絡與行為分擔，均應論以
    共同正犯。被告2 人以一行為同時觸犯上開3 罪名，為想像
    競合犯，應從一情節較重之妨害公務執行罪處斷。又刑法第
    135 條第1 項之罪，所處罰者在其妨害國家公務之執行，其
    被害法益為國家法益，而非公務員個人，故被告2 人以一行
    為脅迫在場多名警察、拆除人員執行職務，因被侵害之法益
    仍為單一，而屬單純一罪。本院審酌被告甲○○曾因違反肅
    清煙毒條例案件，經法院判刑入獄，而被告乙○○則因施用
    毒品案件，經法院裁定入觀察勒戒處所執行觀察勒戒，有臺
    灣高等法院被告前案紀錄表2 份在卷可佐，堪認被告均曾有
    施用毒品之惡習，素行非佳，而被告均為成年人，應知對於
    任何糾紛之解決，得循理性、溝通方式解決，竟僅因不願上
    開房屋遭強制拆除，即作出逸漏瓦斯，並準備在上開房屋引
    火自焚之激烈手段，藉此脅迫拆除人員放棄執行公務，毫無
    顧及可能引發之危險與損害，行為實不足取，且犯後飾詞否
    認犯行，不知反省，毫無悔意，惟念及被告之行為，未生實
    害之結果，高雄縣政府建設處之拆除工作，業已順利完成，
    並斟酌被告之犯罪動機、手段、犯罪未生實害，以及知識程
    度等一切情狀，認檢察官具體求刑有期徒刑9 月，尚屬過重
    ，爰分別量處如主文所示之刑，並諭知易科罰金之折算標準
    ，以資懲儆。扣案之汽油桶1 桶（含汽油）、瓦斯噴燈1 支
    （含瓦斯罐），均為被告甲○○所有，此據被告甲○○自承
    在卷，因上開物品，均為被告供本件犯罪所用，業經認定如
    前，爰均依刑法38條第1 項第2 款之規定，併予宣告沒收。
    至於扣案之瓦斯桶1 桶，係供居住於上開房屋之人使用，已
    據被告2 人供承在卷，客觀上並無證據顯示為被告2 人所有
    ，而不得宣告沒收。另扣案之手套1 雙、外套、衣服、褲子
    各1 件，雖為被告甲○○所有，且為被告甲○○於案發當日
    所穿載，而得作為認定本件犯罪事實之證據，但究非被告因
    本件犯罪所使用之工具或因本件犯罪所得之物品，依法亦均
    不得宣告沒收，附此敘明。
據上論斷，應依刑事訴訟法第299 條第1 項前段，刑法第28條、
第176 條、第173 條第4 項、第177 條第1 項、第135 條第1項
、第55條、第41條第1 項前段、第38條第1 項第2 款，刑法施行
法第1 條之1 ，判決如主文。
本案經檢察官陳麗琇到庭執行職務。
中    華    民    國    98    年    9     月    4     日
                  刑事第十庭  法  官  高增泓
以上正本證明與原本無異。
如不服本判決，應於判決送達後10日內，向本院提出上訴狀。
中    華    民    國    98    年    9     月    4     日
                              書記官  王淑娟
附錄本案論罪科刑法條全文：
刑法第173條
放火燒燬現供人使用之住宅或現有人所在之建築物、礦坑、火車
、電車或其他供水、陸、空公眾運輸之舟、車、航空機者，處無
期徒刑或7 年以上有期徒刑。
失火燒燬前項之物者，處1 年以下有期徒刑、拘役或5 百元以下
罰金。
第1 項之未遂犯罰之。
預備犯第1 項之罪者，處1 年以下有期徒刑、拘役或3 百元以下
罰金。
刑法第176條
故意或因過失，以火藥、蒸氣、電氣、煤氣或其他爆裂物，炸燬
前三條之物者，準用各該條放火、失火之規定。
刑法第177條
漏逸或間隔蒸氣、電氣、煤氣或其他氣體，致生公共危險者，處
3 年以下有期徒刑、拘役或3 百元以下罰金。
因而致人於死者，處無期徒刑或7 年以上有期徒刑。致重傷者，
處3 年以上10年以下有期徒刑。
刑法第135條
對於公務員依法執行職務時，施強暴脅迫者，處3 年以下有期徒
刑、拘役或3 百元以下罰金。
意圖使公務員執行一定之職務或妨害其依法執行一定之職務或使
公務員辭職，而施強暴脅迫者，亦同。
犯前二項之罪，因而致公務員於死者，處無期徒刑或7 年以上有
期徒刑；致重傷者，處3 年以上、10年以下有期徒刑。


司法院資訊處製作；財團法人民間司法改革基金會備份。
